【裁判字號】    98,花易,66
【裁判日期】    981130
【裁判案由】    竊盜
【裁判全文】
臺灣花蓮地方法院刑事判決              98年度花易字第66號
公  訴  人  臺灣花蓮地方法院檢察署檢察官
被      告  丙○○
                    （現於臺灣花蓮監獄另案執行中）
上列被告因竊盜案件，經檢察官聲請簡易判決處刑（98年度偵字
第3167號），本院改依通常程序審理，並判決如下：
    主  文
丙○○無罪。
    理  由
一、公訴意旨即檢察官聲請簡易判決處刑書意旨略以：被告丙○○於民國98年5 月20日凌晨某時許，在停放於花蓮市○○街
    62號門前之車號5235-NZ 號自用小客貨車內，徒手竊取丁○○之黑色側背包1 個。嗣於當日7 時許，攜帶上開側背包搭
    乘甲○○所駕駛車號JA-5445 號紅色自用小客貨車，於12時
    許，行經花蓮縣吉安鄉○○路與慈惠三街交岔路口時，因形
    跡可疑經警攔檢，丙○○因見警方盤查，遂隨即逃逸，警方
    始循線查悉上情，因認被告係犯刑法第320條第1項之罪嫌云
    云。
二、按犯罪事實應依證據認定之，無證據不得認定犯罪事實；不
    能證明被告犯罪者，應諭知無罪之判決，刑事訴訟法第 154
    條第2項及第301條第1 項分別定有明文。次按認定不利於被
    告之事實，須依積極證據，苟積極證據不足為不利於被告事
    實之認定時，即應為有利於被告之認定，更不必有何有利之
    證據；又事實之認定，應憑證據，如未能發現相當證據，或
    證據不足以證明，自不能以推測或擬制之方法，以為裁判基
    礎；而刑事訴訟法上所謂認定犯罪事實之積極證據，係指適
    合於被告犯罪事實之認定之積極證據而言，雖不以直接證據
    為限，間接證據亦包括在內；然而無論直接或間接證據，其
    為訴訟上之證明，須於通常一般之人均不致有所懷疑，而得
    確信其為真實之程度者，始得據為有罪之認定，倘其證明尚
    未達到此一程度，而有合理之懷疑存在時，致使無從形成有
    罪之確信，根據「罪證有疑，利於被告」之證據法則，即不
    得遽為不利被告之認定（最高法院30年上字第816號、29 年
    上字第3105號、40年台上字第86號及76年台上字第4986號判
    例意旨參照）。
三、公訴人認被告涉有上開犯行，無非以證人丁○○在警詢中證
    述、證人甲○○、乙○○警詢及偵查中之證述、贓物認領保
    管單、扣押物品目錄表及照片等證據為其論據。訊據被告丙○○固坦承有於上開時間、地點搭乘甲○○車輛，且於警方
    盤查時逃逸，然否認有何竊盜犯行，辯稱：「我只帶一個咖
    啡色包包，這個黑色背包不是我的」等語。經查：
(一)據證人乙○○於本院審理時證述：「在警局所述是甲○○叫
    我那樣說的，如果我不那樣說的話，他會對我施暴，我在警
    局所述不是事實。」等語，而依證人甲○○、乙○○警詢時
    之證詞，被告係98年5月20日7時許打電話給甲○○，叫甲○○開車去被告家南海四街附近載被告，被告有揹一背包上車
    。然證人乙○○在本院調查時結證改稱：被告上車前就有此
    背包，伊還問甲○○背包是何人的等語，並於審理時證述：
    被告上車時有揹一背包，但與失竊的那個不同，被告是揹咖
    啡色的背包，不是黑色深色的，是甲○○逼伊說是被告的，
    還說如果不照他意思說，回家就試試看，甲○○在警局很氣
    被告當場跑掉一事等語，足認上開證人在警詢之證述不可採
    信。
(二)又據證人甲○○於本院調查及審理時均證述：於98年5 月19
    日晚上，伊有載被告出去，然送被告回伊與邱子琦寄住之朋
    友家後，再自己一人出去等語，則於邱子琦上車前，甲○○
    是最後一個留在車上之人，甲○○復於本案之前涉及多起竊
    盜案，又深夜駕車在外而無法交待行蹤，本有可疑處，背包
    又係在其車上為警查獲，亟欲撇清關係，參酌其證述之神情
    閃爍等狀，其所謂記得看見被告揹本件被竊之背包上車等語
    ，可性度較低。而邱子琦為甲○○之同居人，其證述並無為
    不利甲○○或偏袒被告之必要，為本件較可信之證人，甲○○深夜外出至天亮後始回，邱子琦以一同居女子立場，自然
    就車上多出一只背包，較為敏感，故其證述：被告尚未上車
    前，伊上車時就看到這一背包，還問甲○○包包為何人的等
    語，較具可性度。再由甲○○證述：伊車子車門壞掉，不能
    上鎖等語，則置於後座之背包係何人放置即存有疑問，尚不
    能逕推論係被告所為。
(三)至於公訴人以被告遇警攔車而逃逸，然被告於5 月20日尚未
    遭通緝云云，因未能排除被告係因車上有毒品，尚難據此推
    論被告係因竊取背包心虛而逃脫。
(四)綜上所述，本案依公訴人所舉證據，無法證明被告有竊盜之
    行為，此外亦查無其他積極之證據足認被告等有檢察官所訴
    之犯行，揆諸上揭意旨，即應為被告無罪之諭知。
據上論斷，應依刑事訴訟法第452條、第 301條第1項，判決如主
文。
本案經檢察官龔書安到庭執行職務
中    華    民    國    98    年    11    月    30    日
                  刑事第二庭    法  官  沈培錚
以上正本證明與原本無異。
如不服本判決應於收受送達後10日內向本院提出上訴書狀，並應
敘述具體理由。其未敘述上訴理由者，應於上訴期間屆滿後20日
內向本院補提理由書(均須按他造當事人之人數附繕本)「切勿逕
送上級法院」。告訴人或被害人如對於本判決不服者，應具備理
由請求檢察官上訴，其上訴期間之計算係以檢察官收受判決正本
之日期為準。
中    華    民    國    98    年    11    月    30    日
                                書記官


司法院資訊處製作；財團法人民間司法改革基金會備份。
